臺灣高等法院臺中分院刑事判決　　　　 96年度上訴字第383號
上　訴　人
即　被　告　戊○○
指定辯護人　洪主雯律師
上　訴　人
即　被　告　庚○○
指定辯護人　本院公設辯護人　甲○○
上列上訴人因毒品危害防制條例案件，不服臺灣南投地方法院95
年度訴字第48號中華民國95年12月20日第一審判決（起訴案號：
臺灣南投地方法院檢察署94年度偵字第1158、1159號），提起上
訴，本院判決如下：
    主  文
原判決撤銷。
庚○○、戊○○共同連續販賣第壹級毒品，庚○○處有期徒刑捌
年陸月、戊○○處有期徒刑柒年陸月；扣案之第壹級毒品海洛因
柒包（合計淨重零點肆玖公克）又少許（附於殘留有第壹級毒品
海洛因殘渣之殘渣袋壹只內），均沒收銷燬；上開海洛因之外包
裝袋共計捌個、電子磅秤壹臺、塑膠杓子肆支、行動電話壹支（
序號000000000000000號）、木製研磨器壹個、
塑膠空袋壹袋、吸管壹支、６號夾鏈袋壹袋、５號夾鏈袋壹袋、
４號夾鏈袋壹袋、３號夾鏈袋壹袋、２號夾鏈袋壹袋、１號夾鏈
袋壹袋、００號夾鏈袋壹袋、０號夾鏈袋貳袋、販賣第壹級毒品
所得之新臺幣貳萬玖仟元，均沒收；販賣毒品所得之新臺幣貳萬
玖仟元，如全部或一部不能沒收時，以其財產抵償之。
    事  實
一、庚○○（綽號「萬能」）與戊○○二人明知海洛因業經主管
    機關公告列為第一級毒品，禁止販賣、持有、轉讓，共同基
    於販賣第一級毒品海洛因之概括犯意聯絡，意圖營利，自民
    國（下同）九十三年三月間某日起至九十四年三月二十七日
    止，先將販入之海洛因以電子磅秤秤重，用塑膠杓子、木製
    研磨器及塑膠袋、夾鏈袋等物分裝成小包，由庚○○持其所
    用之行動電話一支（序號000000000000000
　　號，租用門號為0000000000號）作為對外聯絡工
  　具，供不特定人撥打該電話號碼購買第一級毒品海洛因，再
    由庚○○親自交付或由戊○○交付予購買毒品者，以此分工
    方式，連續與下列之人為毒品交易，情形如下：
（一）乙○○自九十三年三月間起至九十四年一月間止，以公共
      電話撥打庚○○所持用上揭行動電話，各以二公克新臺幣
      （下同）八千元之代價購買海洛因共三次，交易地點均在
      南投縣埔里鎮○○路○段四十七號庚○○租屋處樓下，並
      均由戊○○將海洛因交付予乙○○。
（二）林芳羽（改名為丁○○）、葉家佑二人（原為男女朋友關
      係）合資，自九十三年九月間起至同年十二間止，向庚○○購購買第一級毒品海洛因三次，每次購買一千元，交易
      地點均在南投縣埔里鎮○○路○段「萬象便利商店」旁巷
      子或南投縣埔里鎮○○路○段四十七號租屋處樓下，並於
      林芳羽凌晨許下班時間，由葉家佑搭載林芳羽至上開地點
      拿取海洛因。
（三）己○○自九十四年一月間，撥打庚○○所持用之行動電話
      ，以一小包五百元之代價，向庚○○購買第一級毒品海洛
      因二次，以夾鏈袋裝填，二次交易地點均在南投縣埔里鎮
      ○○路○段「萬象便利商店」附近交貨。
（四）郭福志於九十四年三月十九日晚間二十時許，以所持用之
      行動電話門號0000000000號撥打庚○○所持用
      上揭行動電話購買第一級毒品海洛因，雙方約定以一千元
      代價向庚○○購買第一級毒品海洛因一小包，並約定於當
      日二十時許，在南投縣埔里鎮虎山社區○○○路口，由庚○○交付予郭福志。
（五）嗣於九十四年三月二十七日郭福志表示願意配合警方查緝
      毒品來源，即撥打庚○○所持用上開行動電話，佯稱欲以
      一千元代價購買第一級毒品海洛因，並約定在南投縣埔里
      鎮虎山社區○○○路口處交貨；嗣庚○○將第一級毒品海
      洛因二小包（合計淨重零點一零公克）藏放於其所有之一
      支吸管內，並命戊○○乘坐不知情之蕭吉原駕駛車牌號碼
      Ｂ七—四０三九號自小客車至上開約定交貨地點，惟戊○○甫於九十四年三月二十七日二時許到達該處，旋遭埋伏
      員警查獲，並扣得上開海洛因二小包（合計淨重零點一零
      公克）、吸管一支；嗣後另於南投縣埔里鎮○○路○段四
      十七號租屋處查獲庚○○，並扣得庚○○所有之海洛因五
      包（合計淨重零點三九公克）、殘留海洛因殘渣袋一個、
      供分裝販賣之電子磅秤一臺、塑膠杓子四支、木製研磨器
      一個、塑膠空袋一袋，６號夾鏈袋、５號夾鏈袋、４號夾
      鏈袋、３號夾鏈袋、２號夾鏈袋、１號夾鏈袋、００號夾
      鏈袋各一袋及０號夾鏈袋二袋、供販賣聯絡所用之行動電
      話一支（序號000000000000000號），及
      與本案無關之玻璃攪拌棒一支、玻璃杯一個、塑膠杯一個
      、安非他命一包（含袋重零點五公克）、安非他命吸食器
      一組、注射針筒二支、筆記簿二本、冰糖九包（即九十五
      年度保管字第三九七號扣押物清單之編號一至九，共重二
      三八點三公克），而查知上情。
二、案經南投縣政府警察局埔里分局報告臺灣南投地方法院檢察
    署檢察官偵查起訴。
    理  由
甲、被告二人經合法傳喚，無正當理由而未於審理期日到庭，爰
    不待其陳述，逕行判決。
乙、證據能力部分：
一、按被告以外之人於審判外之言詞或書面陳述，除法律有規定
    者外，不得作為證據，刑事訴訟法第一百五十九條第一項定
    有明文。本件證人丁○○（原名林芳羽）並未到庭陳述（雖
    於本院審理時到庭，但依法拒絕證言），被告之辯護人爭執
    其證據能力，其於警詢之供述，屬於被告以外之人，於審判
    外之言詞陳述，且查無例外得以之作為證據之各種情形，其
    所為之陳述應無證據能力。
二、按被告以外之人於審判中有所在不明而無法傳喚或傳喚不到
    之情形者，其於檢察事務官、司法警察官或司法警察調查中
　　所為之陳述，經證明具有可信之特別情況，且為證明犯罪事
　  實之存否所必要者，得為證據，刑事訴訟法第一百五十九條
    之三第三款定有明文。又檢察事務官依法有調查犯罪及蒐集
　　證據與詢問告訴人、被告、證人或鑑定人之權限；司法警察
　  （官）依法亦具有調查犯罪嫌疑人犯罪情形及蒐集證據等職
    權，若其等所作之筆錄毫無例外的全無證據能力，當非所宜
    。再者，如上開陳述，係在可信之特別情況下所為，且為證
    明犯罪事實所必要，而於審判程序中發生事實上無法直接審
    理之原因時，若仍不承認該陳述之證據適格，即有未洽，為
    補救實務上採納傳聞法則可能發生之蒐證困難問題，自以使
    上開陳述取得證據能力，始符實體真實發見之訴訟目的。本
　　件證人己○○前於警詢中證稱：九十四年一月間有向庚○○
　  購買毒品，每次約五百至二千元不等，我都直接至他埔里鎮
    萬象超商附近跟他交易，他都是用拉鍊塑膠袋裝填販售給我
    等語（見九十四年度偵字第一一五九號偵卷第八十七至八十
    九頁），惟其先後多次經原審、本院依法定程序傳喚其於審
　  判期日到庭，均未到庭且未提出正當理由，並經本院囑託拘
    提，然均拘提無著，有送達證書及該囑託拘提之回函等件在
    卷可憑，證人己○○經本院合法傳喚、拘提未到庭，應認符
    合上開「傳喚不到」之規定，而上開陳述，係在其自由陳述
    之情形下所為，客觀上有可信之特別情況，且為證明犯罪事
　  實所必要，依上開說明，其於警詢中之證述，自具有證據能
    力。
三、按被告以外之人（包括證人、鑑定人、告訴人、被害人及共
    同被告等）於檢察事務官、司法警察官或司法警察調查中所
    為之陳述，與審判中不符時，其先前之陳述具有較可信之特
    別情況，且為證明犯罪事實存否所必要者，得為證據，刑事
    訴訟法第一百五十九條之二定有明文。本件證人郭福志於警
    詢中證稱：我在九十四年三月十九日晚間二十時許，我以行
    動電話0000000000號撥打綽號「萬能」（指庚○○）行動電話0000000000號，以一千元之代價向
    他購買毒品，約在埔里鎮虎山社區○○○路口交貨等語，但
    於原審審理中證稱：我都是打庚○○行動電話向他購買二次
    毒品海洛因，戊○○曾拿海洛因給我，購買一小包約一千元
　　，地點在埔里等語，其主要情節雖大致相符，但仍有部分細
　  節（即第一次購買海洛因之時間、地點、交易之對象等），
    其前後所述略有不符，或因法院審理時並未提及，至其前後
    所述尚有不符之情形（詳見後述），本院審酌其等於警詢中
    之證述距案發日較近，當時記憶自較深刻，可立即反應所知
    ，不致因時隔日久而遺忘案情；且較無來自被告或其他成員
    同庭在場之壓力而出於虛偽不實之指證，或事後串謀而故為
    迴護被告之機會，揆諸上開說明，證人郭福志於警詢中所為
    之陳述，客觀上應具有較可信之特別情況，且亦為證明犯罪
    事實存否所必要，依上揭規定，其於警詢中之證言自有證據
    能力。
四、按被告以外之人於偵查中向檢察官所為陳述，除顯有不可信
    之情況者外，得為證據，同法第一百五十九條之一第二項定
    有明文。偵查中對被告以外之人（包括證人、鑑定人、告訴
    人、被害人及共同被告等）所為之偵查筆錄，或被告以外之
    人向檢察官所提之書面陳述，性質上均屬傳聞證據。惟現階
    段刑事訴訟法規定檢察官代表國家偵查犯罪、實施公訴，依
    法其有訊問被告、證人及鑑定人之權，證人、鑑定人且須具
    結，而實務運作時，檢察官偵查中向被告以外之人所取得之
    陳述，原則上均能遵守法律規定，不致違法取供，其可信度
    極高，職是，被告以外之人前於偵查中已具結而為證述，除
    反對該項供述得具有證據能力之一方，已釋明「顯有不可信
    之情況」之理由外，不宜遽指該證人於偵查中之陳述不具證
    據能力。本件證人乙○○、葉家佑、郭福志、戊○○於檢察
    官偵查中所為之陳述，其未曾提及檢察官在偵查時有不法取
    供之情形，且均經具結，本院亦查無有何顯不可信之情況，
    且證人葉家佑、郭福志於法院審理時已到庭接受詰問（詳如
    後述），依上開法條規定及說明，該證人二人於偵查中之證
    言自具有證據能力；又被告庚○○及其辯護人未聲請詰問證
    人乙○○（經本院依職權傳喚到庭，但依法拒絕證言）、戊○○，且於法院審理時陳稱無證據調查，顯係放棄對於證人
    乙○○、戊○○之詰問權，依上開法條規定及說明，證人乙○○、戊○○於偵查中之證言自亦具有證據能力。
丙、實體方面：
一、訊據被告庚○○坦承於上揭時、地，或親自或委託戊○○交
    付第一級毒品海洛因予乙○○、己○○、郭福志、林芳羽、
    葉家佑等人，惟否認有何販賣海洛因之事實，辯稱：伊僅係
    將海洛因依所購得之原價轉讓給乙○○等人，並沒有賺取差
    價，雖有時委託戊○○交付海洛因，但均將海洛因以物品包
    裹，故戊○○對於交付海洛因一事根本不知情云云；被告戊○○固承認曾幫庚○○交付貨品給乙○○，及警方查獲時將
    一支吸管欲交付予郭福志等情，惟矢口否認有何共同販賣海
    洛因之犯行，辯稱：庚○○都是把海洛因包在袋子等物品內
    ，物品中尚有夾雜糖果或工具等物，然後才叫我轉交他人，
    我不知道袋子中有海洛因，直至遭警方查獲後，始知悉海洛
    因一事云云；然查：
（一）被告確實販賣第一級毒品海洛因予證人乙○○、林芳羽與
      葉家佑、己○○、郭福志等人，業據下列證人證述如下：
    (一)證人乙○○於偵訊中具結證稱：我認識庚○○、戊○○，
      是以公共電話打庚○○手機0000000000號向他
      們購買海洛因，約自九十三年三月開始至九十四年一月間
      ，交貨地點在埔里中山街租屋處樓下，每次約購買二公克
      約八、九千元，戊○○約拿三、四次給我，當場交錢給對
      方等語（見九十四年度偵字第一一五八號偵卷第五十至五
      十二頁），被告庚○○於原審亦坦承曾與乙○○交易海洛
      因數次，雖辯稱：每次交易金額為五百元，乙○○所稱八
      、九千元是叫他幫我買的等語（見原審卷第二九二頁），
      但證人乙○○明確表示是每次購買海洛因二公克約八、九
      千元等情，被告庚○○此部分所辯難以採信，經原審以「
      罪證有疑利於被告」之原則，認定乙○○係以每次八千元
      購買二公克海洛因共計三次之事實，被告庚○○對於原審
      認定之此部分交易事實則坦白承認（僅辯稱未獲利），堪
      認此部分事實係以每次八千元交易二公克海洛因共計三次
      。
    (二)證人葉家佑於偵訊中具結證稱：我和女朋友林芳羽，自九
      十三年九月至十二月間有向庚○○、戊○○購買毒品，交
      易地點在庚○○租屋樓下或萬象旁邊的巷子，大約是在女
      朋友凌晨下班時間去買毒品，每次約買一至三千元、當場
      交錢等語（見九十四年度偵字第一一五八號偵卷第五十四
      至五十六頁）；復於原審審理中具結證稱：我載林芳羽去
      買海洛因毒品時，都是在巷子口的萬象便利商店前等她，
      買來的毒品是二人一起施用，時間大約在九十三年九月至
      十二月，都是凌晨去買，每次買一或二千元等語（見原審
      九十五年十二月六日審判筆錄）；被告庚○○於原審亦坦
      承曾與葉嘉佑、林芳羽（改名為丁○○）交易海洛因三、
      四次等情（見原審卷第二九一頁），經原審以「罪證有疑
      利於被告」之原則，認定葉嘉佑、林芳羽係以每次一千元
      購買海洛因共計三次之事實，被告庚○○對於原審認定之
      此部分交易事實則坦白承認（僅辯稱未獲利），堪認此部
      分事實係以每次一千元交易海洛因共計三次。至證人葉嘉
      佑上開於原審中稱：未曾向被告二人買過海洛因，是載林
      芳羽去買等語，應係翻異迴護、避重就輕之詞，不足為有
      利被告二人之認定。
    (三)證人己○○於警詢中指稱：九十四年一月間有向庚○○購
      買毒品，每次約五百至二千元不等，我都直接至他埔里鎮
      萬象超商附近跟他交易，他都是用拉鍊塑膠袋裝填販售給
      我等語（見九十四年度偵字第一一五九號偵卷第八十七至
      八十九頁）；被告庚○○於原審亦坦承曾與己○○交易海
      洛因二、三次，每次五百至一千元等情（見原審卷第二九
      ０頁），經原審以「罪證有疑利於被告」之原則，認定己○○係以每次五百元購買海洛因共計二次之事實，被告庚○○對於原審認定之此部分交易事實則坦白承認（僅辯稱
      未獲利），堪認此部分事實係以每次五百元交易海洛因共
      計二次。
    (四)證人郭福志於警詢中證稱：我在九十四年三月十九日晚間
      二十時許，我以行動電話0000000000號撥打綽
      號「萬能」（指庚○○）行動電話0000000000
      號，以一千元之代價向他購買毒品，約在埔里鎮虎山社區
      ○○○路口交貨等語（見南投縣政府警察局埔里分局投埔
      警刑字第０九四００００八五一號刑案偵查卷）；復於偵
      訊中具結證稱：我都是用我的行動電話00000000
      00號撥打庚○○的行動電話0000000000號，
      每次都拿一千元，約在三月間買海洛因，交易地點在虎頭
      山社區在他家附近，第一次由庚○○交貨、第二次由他女
      友交貨，第二次購買之一千元尚未交付給戊○○即被警方
      查獲等語（見九十四年度偵字第一一五八號偵卷第二十九
      至三十一頁）；又於原審審理中具結證稱：我都是打庚○○行動電話向他購買二次毒品海洛因，戊○○曾拿海洛因
      給我，購買一小包約一千元，地點在埔里等語（見原審九
      十五年四月三十日審判筆錄）；被告庚○○於原審及亦坦
      承曾與郭福志交易海洛因一、二次等情（見原審卷第七三
      頁），經原審以「罪證有疑利於被告」之原則，認定郭福
      志係於九十四年三月十九日晚間以一千元購買海洛因一次
      、另一次係佯稱購買海洛因而為警查獲之事實，被告庚○○對於原審認定之此部分交易事實則坦白承認（僅辯稱未
      獲利），堪認此部分事實係先以一千元交易海洛因一次，
      第二次交易海洛因時為警查獲。
    (五)由上揭證人郭福志等之證詞，均證述曾向庚○○購買毒品
      海洛因，或由庚○○本人或由戊○○分次交付毒品、並當
      場收取現金，且就交貨地點或在庚○○位於埔里中山街租
      屋處樓下或租屋處附近萬象旁邊的巷子等購買毒品之重要
      細節，均屬一致，應無自招偽證刑責設詞誣陷之必要；雖
      渠等證人對於向被告二人購買毒品海洛因之期間、次數略
      有不一而無法完全確定，惟該等證人於購買毒品之時，原
      未預期將於日後指述被告之犯行，自不能期待證人刻意記
      憶各項細節，衡之一般購毒者，對於購買時間、數量經常
      無法確實明確記憶等情，認該證人有關購毒細節之證詞雖
      略有不一，然仍無礙於渠等向被告二人購買毒品事實之認
      定。
（二）次查，關於被告庚○○部分，其於本院審理時坦承上開與
      證人乙○○、林芳羽與葉家佑、己○○、郭福志等人交易
      海洛因之事實（僅抗辯未獲利），再佐以上揭證人郭福志
      、葉家佑、乙○○、己○○等人之上揭證詞，堪認被告庚○○確有上開如事實欄所示與證人乙○○、林芳羽與葉家
      佑、己○○、郭福志等人交易海洛因之事實。被告庚○○
      雖辯稱：係原價賣出，未獲利云云，但查：依被告庚○○
      之供述及上開證人乙○○、葉家佑、己○○、郭福志等人
      之證述，被告庚○○與上開證人等人約定交易金額，並由
      被告庚○○交付海洛因貨品，其間之交易型態顯與買賣相
　　　當，至於被告庚○○所交付之海洛因貨品來源，對於該交
　　　易關係中收取海洛因之上開證人等人而言，並非重要事項
  　　，關於被告庚○○是否在上開交易中獲利，亦非上開證人
    　等人所得以知悉，然販賣毒品海洛因之刑責極重，故販賣
      毒品行為，均以隱匿方式為之，既無公定價格，復容易因
　　　分裝而增減份量，而每次買賣之價量，亦常隨雙方關係深
　　　淺、資力、需求量及對行情之認知、來源是否充裕等因素
　　　，而異其標準，非可一概而論，然販賣之人從價差或量差
  　　中牟利之方式雖異，然其意圖營利而販賣則無二致，蓋毒
    　品海洛因屬量微價高之物，販賣者皆有暴利可圖，茍非意
      圖販賣營利，焉有甘冒被處重刑而販賣之理；又證人即共
      同被告戊○○於偵查中具結證稱：我之前在庚○○住處看
      過他分裝海洛因等語（見九十四年度偵字第一一五九號偵
      卷第五九頁），被告亦坦承會將買入之海洛因分裝成小包
      賣出等情（見原審卷第一四四頁），可見被告庚○○係以
      分裝而增減份量之方式，從價差或量差中牟利，否則豈有
　　　甘冒被處重刑而販賣給並非至親好友之上開乙○○、林芳
　　　羽與葉家佑、己○○、郭福志等人之理？被告庚○○辯稱
  　　：分裝後以原價賣出，沒有賺取價差云云，顯係飾卸之詞
　　　，不足採信，堪認被告庚○○確有營利之意圖。
（三）又關於被告戊○○部分，其於警詢中供述：九十四年三月
      二十七日庚○○在埔里鎮○○路○段四十七號三樓客廳，
      告訴我說綽號「阿吉」男子在樓下等我，並叫我把塑膠吸
      管內俗稱四號的東西交給綽號「阿吉」，…，我已忘記總
      共幾次幫庚○○送海洛因，我只記得約十四天前送過一次
      …，另一次是在三月二十六日下午送至住處對面巷子內，
      …，另外就是今日（指九十四年三月二十七日）遭警方查
      獲這一次。我與庚○○（綽號『萬能』）同居二年期間，
      有看過庚○○將海洛因分裝成包，時間不一定，但看過很
      多次，當時我看到分裝情形是他將俗稱四號海洛因放置在
      警方查獲之木製研磨器內，再用木杵在木製研磨器內研磨
      均勻，裝入小塑膠袋內，再經過警方所查獲之電子磅秤量
      秤重量後賣給別人，警方所查獲之電子磅秤、木製研磨器
      、燒杯、塑膠杯、大量塑膠袋、海洛因都是庚○○所有，
      …。我每次幫庚○○運輸海洛因大約收取五百元或一千元
      不等，並全數交由庚○○等語（見南投縣政府警察局埔里
      分局投埔警刑字第０九四００００八五一號刑案偵查卷）
      ；復於偵查中稱：我幫庚○○送過三次毒品，第一次收一
      千元、第二次收五百元、第三次被警察查獲。我承認幫庚○○賣毒品送貨等語（見九十四年度偵字第一一五八號偵
      卷第二十五頁）。被告戊○○於警詢、偵查中上揭供述，
      雖對於送海洛因之時間、次數等情，前後所述及與上開證
      人乙○○所述略有不同，但被告或證人之記憶，均可能因
      時間久遠而記憶疏失，或被告為避重就輕之供述，不能因
      其所述略有不同，遽為有利被告戊○○之認定，而由被告
      戊○○於警詢、偵查中上揭供述，可知其確實於被告二人
      同居期間，看過庚○○將海洛因研磨、分裝、秤重等之行
      為，亦對於被告庚○○有分裝販賣毒品海洛因之事實知情
      ，並依庚○○指示將海洛因交付予毒品買受者，復於交易
      完成後將販賣所得交付予庚○○之行為，上開證人乙○○
      亦證稱被告戊○○曾交付其買受之海洛因等情，顯見被告
      戊○○確實知悉庚○○有販賣海洛因牟利之行為，並依庚○○指示分擔遞送海洛因予毒品買受者之行為，被告黃麗
      華辯稱：不知所送之物係海洛因云云，證人即共同被告庚○○於原審及本院均結證稱：戊○○不知是海洛因云云（
      見原審卷第一四三頁以下、本院卷第一三六頁以下），分
      係飾卸、迴護之詞，均不可採。又被告戊○○所為係交付
      海洛因及收取價金之行為，顯係販賣海洛因之構成要件行
      為，其原審之辯護人為其辯護稱：充其量是幫助行為云云
      ，亦不可採納。
（四）此外，並扣有：(一)被告庚○○持有之白粉五包及戊○○上
      開所持有之白粉二包，(二)上開電子磅秤一臺、塑膠杓子四
      支、木製研磨器一個、吸管一支，及海洛因殘渣袋一個、
      塑膠空袋一袋，６號夾鏈袋、５號夾鏈袋、４號夾鏈袋、
      ３號夾鏈袋、２號夾鏈袋、１號夾鏈袋、００號夾鏈袋各
      一袋及０號夾鏈袋二袋；(三)行動電話一支（序號0000
      00000000000號、含租用門號為000000
      0000號之SIM卡一枚）等物扣案可證。而上開扣案之
      白粉共七包經送驗結果，均含第一級毒品海洛因成分（合
      計淨重零點四九公克、空包裝總重二點一一公克），有法
      務部調查局九十五年五月二十六日調科壹字第九七０００
      三０六二號及九十五年六月二十七日調科壹字第九七００
      ０二六九七號鑑定通知書二份可稽（見原審卷及九十四年
      度偵字第一一五八號偵查卷第四十六頁）。另有戊○○身
      上查獲之海洛因及吸管照片一幀（見南投縣政府警察局埔
      里分局投埔警刑字第０九四００００八五０號刑案偵查卷
      ）及事實欄所載在南投縣埔里鎮○○路○段四十七號庚○○租屋處查獲之海洛因五包、電子磅秤一臺、塑膠杓子四
      支、行動電話一支等物之照片二幀等在卷可稽（見南投縣
      政府警察局埔里分局投埔警刑字第０九四００００八五０
      號刑案偵查卷）。又上開電子磅秤一臺、塑膠杓子四支、
      木製研磨器一個、吸管一支，及塑膠空袋一袋，６號夾鏈
      袋、５號夾鏈袋、４號夾鏈袋、３號夾鏈袋、２號夾鏈袋
      、１號夾鏈袋、００號夾鏈袋各一袋及０號夾鏈袋二袋、
      行動電話一支（序號000000000000000號
      、含租用門號為0000000000號之SIM卡一枚）
      等物，均係被告庚○○所有，此據被告二人述明，上開吸
      管一支係做為上開裝運海洛因所用，已如上述，上開電子
      磅秤一臺、塑膠杓子四支、木製研磨器一個，顯係做為分
      裝海洛因所用，亦經被告戊○○陳述明確，上開行動電話
      一支做為上開交易海洛因聯絡所用，亦據被告庚○○及證
      人郭福志述明，上開塑膠空袋一袋，６號夾鏈袋、５號夾
      鏈袋、４號夾鏈袋、３號夾鏈袋、２號夾鏈袋、１號夾鏈
      袋、００號夾鏈袋各一袋及０號夾鏈袋二袋等物，依其情
      節，顯係預備供分裝海洛因所用之物，均堪認定。
（五）綜上，被告二人確有共同販賣海洛因之行為，是被告二人
      上開所辯，顯係事後卸責之詞，不足採信，本件事證明確
　　　，被告二人共同販賣第一級毒品海洛因之犯行，洵堪認定
  　　，應依法論科。
三、比較新舊法部分：
  (一)本件被告所犯毒品危害防制條例第四條第一項之規定，法定
    刑中得併科罰金刑，修正後刑法第三十三條第五款關於主刑
    罰金之規定為：「罰金：新台幣一千元以上，以百元計算。
    」與修正前之規定：「罰金：（銀元）一元以上。」之規定
    相較，修正後關於罰金刑之法定範圍顯已提高，應以行為時
    之規定有利於被告，應依修正後刑法第二條第一項前段之規
    定，適用行為時之法律，即本件應依新修正刑法第二條第一
    項前段，適用行為時之修正前刑法第三十三條第五款有關於
    罰金之規定。
  (二)現行刑法已刪除第五十六條連續犯之規定，此刪除雖非犯罪
    構成要件之變更，然顯已影響刑罰之法律效果，仍屬法律有
    變更。經比較刑法修正前後關於得否成立連續犯之情形，應
    以修正前刑法較有利於被告。
  (三)刑法第六十四條第二項關於死刑之減輕方法，由原定：「死
    刑減輕者，為無期徒刑，或為十五年以下十二年以上有期徒
    刑。」修正為：「死刑減輕者，為無期徒刑。」經比較修正
    前後之規定，應以修正前刑法較有利於被告。
  (四)刑法第六十五條第二項關於無期徒刑之減輕方法，由原定：
    「無期徒刑減輕者，為七年以上有期徒刑」修正為：「無期
    徒刑減輕者，為二十年以下十五年以上有期徒刑。」經比較
    修正前後之規定，應以修正前刑法較有利於被告。
  (五)刑法第五十九條之文字用語，於修正施行後亦有所變更，但
    此為以往法院關於酌減審認標準見解之明文化，並非刑罰法
    律之變更；刑法第十一條之修正施行，亦無關罪刑之實質內
    容；又刑法第二十八條關於共同正犯之規定，由原條文：「
　　二人以上共同實施犯罪之行為者，皆為正犯。」修正為：「
  　二人以上共同實行犯罪之行為者，皆為正犯。」揆其修正理
    由係為釐清陰謀共同正犯、預備共同正犯、共謀共同正犯是
    否合乎本條規定之正犯要件，亦非屬法律變更。以上均應依
    一般法律適用原則，適用裁判時法，即分別適用修正後刑法
    第十一條、第五十九條、第二十八條有關之規定（最高法院
    九十五年第八次、第二十一次刑事庭會議決議參照）。
四、所犯法條及刑之酌科：
（一）按海洛因屬毒品危害防制條例第二條第二項第一款所稱之
      第一級毒品。次按刑事上販賣罪之完成，與民事上買賣契
      約之成立，二者之概念尚有不同，刑事上之販賣行為，則
      須以營利為目的，將標的物販入或賣出，有一於此，其犯
      罪行為始為完成，苟行為人尚未將標的物販入或賣出，即
      難謂其販賣行為已屬完成（參照最高法院八十八年度臺上
      字第三七六０號判決意旨）。再按如本有販毒之故意，且
      依約攜帶毒品前往交付，即已著手實施販毒之行為，縱買
      受者原無買受毒品之意思，其虛與某甲買賣毒品，意在協
      助警察辦案，以求人贓俱獲，故形式上出賣人與買受人縱
      已互為交付毒品及價金，但因警察埋伏在側，伺機逮捕，
      事實上其二人不能真正完成買賣毒品之行為，然因出賣人
      本既有販毒之故意，仍應論以販賣毒品未遂罪（最高法院
      八十五年第四次刑事庭會議紀錄參照）。核被告庚○○、
      戊○○二人就犯罪事實欄所載一之（一）至（四）所為，
      均係犯毒品危害防制條例第四條第一項之販賣第一級毒品
      既遂罪，就犯罪事實欄一之（五）販賣海洛因予郭福志而
      遭警查獲之行為，係犯同條例第四條第六項、第一項之販
      賣第一級毒品未遂罪。被告二人為供應販賣而持有毒品之
      低度行為，均為販賣毒品之高度行為所吸收，不另論罪。
（二）被告庚○○與戊○○就上開販賣第一級毒品海洛因之犯行
      間，有犯意聯絡及行為分擔，均為共同正犯。
（三）被告二人就犯罪事實所載先後多次販賣第一級毒品之犯行
      ，時間密接，手法相同，犯構成要件同一之罪名，顯係基
      於概括犯意反覆為之，為連續犯，應依修正前刑法第五十
      六條規定，以毒品危害防制條例第四條第一項之販賣第一
      級毒品既遂一罪論，且因本罪之法定刑為死刑或無期徒刑
      ，處無期徒刑者，得併科新臺幣一千萬元以下罰金，依法
      就死刑或無期徒刑部分不得加重其刑，而僅就所規定罰金
      刑部分加重其刑。
（四）本院認被告二人販賣海洛因之次數共為八次（乙○○二次
      ＋林芳羽、葉家佑三次＋己○○二次＋郭福志一次＝八次
      ）、販賣所得合計二萬九千元（乙○○二萬四千元＋林芳
      羽、葉家佑三千元＋己○○一千元＋郭福志一千元＝二萬
      九千元）以觀，其販賣之次數尚非甚多、獲取之利益亦非
      龐大，其所生危害及所獲利益，均不能與大量販賣而獲取
　    暴利者，相提並論，本院認為倘處以法定最低本刑死刑或
      無期徒刑，逕予剝奪其生命權或使之與社會永久隔絕，懲
      罰實嫌過重，本件犯罪在客觀上足以引起一般人之同情，
      其犯罪情狀顯可憫恕，故依刑法五十九條酌量減輕其刑。
      又上述刑之加重事由及減輕事由，依法先加重後減輕之。
（五）原審判決認被告罪證明確，予以論罪科刑，固非無見，惟
      ：(一)原審判決犯罪事實欄一之（一）所示之被告二人販賣
      第一級毒品犯行，係由乙○○各以八千元之代價購買海洛
　　　因共三次，其交易金額顯為二萬四千元，原審卻於理由欄
　　　認此部分交易金額為二千四百元，致其認定事實有誤，並
  　　有理由矛盾之情形，已有未洽；(二)原審認定扣案之玻璃攪
　    拌棒一支、玻璃杯一個、塑膠杯一個等物，係被告供販賣
      第一級毒品所用之物，因而予以宣告沒收，但未於事實欄
      認定其係被告所有及供犯罪所用等合於沒收要件之事實，
      又未於理由欄說明其認定上開各物係供犯罪所用之物之理
      由，致其認定事實與適用法律有不一致之情形，本院又查
      無證據足以證明此部分扣案物確係供其犯罪所用，原審此
      部分認定，亦有未洽。被告二人上訴否認犯行，指摘原審
　    判決不當，雖無理由，惟原審判決既有上開可議之處，自
      應由本院將原審判決予以撤銷改判。爰審酌：(一)被告戊○○無前科，被告庚○○有過失致死、違反電信法等案件，
　　　素行欠佳（均參卷附之臺灣高等法院被告前案紀錄表二份
  　　）；(二)第一級毒品海洛因足以購買施用者導致精神障礙、
    　性格異常，甚至造成生命危險之成癮性，戕害國人身體健
      康，此為眾所皆知之事，被告二人四肢健全，竟不思循正
      途賺取金錢，反意圖牟取暴利販賣海洛因，有危害社會安
      全之虞，所生危害非輕；(三)然查獲販賣次數八次、數量非
      鉅，販賣所得僅二萬九千元；(四)犯後庚○○坦承有交付第
      一級毒品海洛因予郭福志等人之事實之態度、被告戊○○
      否認共同販賣之態度，及渠等分工情形被告庚○○係居於
      主導地位等一切情狀，分別量處如主文第二項所示之刑，
      以資儆懲。
（六）扣案之第一級毒品海洛因七包（合計淨重零點四九公克）
      又少許（附於殘留有第一級毒品海洛因殘渣之殘渣袋一只
      內），均為查獲之第一級毒品，屬違禁物，應依毒品危害
      防制條例第十八條第一項前段沒收銷燬之。上開海洛因之
      外包裝袋共計八個、電子磅秤一臺、塑膠杓子四支、行動
      電話一支（序號000000000000000號）、
      木製研磨器一個、吸管一支，均皆係被告庚○○所有，為
      被告二人供犯販賣第一級毒品罪所用之物，應依同條例第
      十九條第一項宣告沒收。又被告二人共同販賣第一級毒品
      海洛因所得之財物共計二萬九千元，應依毒品危害防制條
      例第十九條第一項規定沒收，如全部或一部不能沒收時，
      以其財產抵償之。扣案之塑膠空袋一袋，６號夾鏈袋、５
      號夾鏈袋、４號夾鏈袋、３號夾鏈袋、２號夾鏈袋、１號
      夾鏈袋、００號夾鏈袋各一袋及０號夾鏈袋二袋，則均係
      被告庚○○所有供販賣毒品預備之物，業據被告戊○○上
      開供述明確，應依刑法第三十八條第一項第二款宣告沒收
      。至於0000000000號行動電話門號，係案外人
      所申請（詳卷附之電信資訊連結作業系統之電信承租使用
      人資料一份），且所有權屬於行動通訊業者，申請登記人
      僅取得使用權，故該門號雖經被告用於聯絡販賣毒品之用
      ，但因毒品危害防制條例第十九條第一項有關沒收之規定
      ，並無如同條例第十八條第一項所定「不問屬於犯人與否
      ，沒收之」之明文，係採相對沒收主義之立法，其應沒收
      之物，以屬於被告所有者為限，故就門號0000000
      000號之SIM卡一枚，不予宣告沒收。另扣案之玻璃攪
      拌棒一支、玻璃杯一個、塑膠杯一個查無證據足以證明與
      本案有關，又扣案安非他命一包（含袋重零點五公克）、
      安非他命吸食器一組、注射針筒二支、筆記簿二本、冰糖
      九包（即九十五年度保管字第三九七號扣押物清單之編號
      一至九，共重二三八點三公克），核與本件販賣第一級毒
      品海洛因犯行無關連性，爰不為沒收之諭知，復此敘明。
據上論結，應依刑事訴訟法第三百七十一條、第三百六十九條第
一項前段、第三百六十四條、第二百九十九條第一項前段，毒品
危害防制條例第四條第一項、第十八條第一項前段、第十九條第
一項，刑法第二條第一項前段，刑法第十一條、第二十八條、修
正前第五十六條、修正前第三十三條第五款、第五十九條、第三
十八條第一項第二款，判決如主文。
本案經檢察官丙○○到庭執行職務。
中　　華　　民　　國　　96　　年　　7 　　月　　31　　日
            刑事第九庭  審判長法　官　陳  筱  珮
                              法　官　趙  春  碧
                              法　官　余  仕  明
上列正本證明與原本無異。
如不服本判決應於收受送達後十日內向本院提出上訴書狀，其未
敘述上訴之理由者並得於提起上訴後十日內向本院補提理由書（
均須按他造當事人之人數附繕本）。
                              書記官  林  玉  惠
中　　華　　民　　國　　96　　年　　8　　 月　　2　   日
